臺灣橋頭地方法院民事裁定
111年度消債更字第2號
聲　請　人　
即債務人　　陳宏昆　00000000000000000000000000000000
0000000000000000000000000000000000000000000000000000000
00000000000000000000000000000000000000000000000000
代  理  人　王銘鈺  法扶律師
上列當事人因消費者債務清理事件聲請更生，本院裁定如下：
    主  文
聲請人陳宏昆自民國一百一十一年五月十二日下午四時起開始更
生程序。
命司法事務官進行本件更生程序。
    理  由
一、聲請意旨略以：聲請人即債務人陳宏昆前向金融機構辦理消
    費借貸、信用卡契約等，致積欠無擔保債務計新臺幣（下同
    ）10,010,775元，因無法清償債務，乃於民國110年11月間
    向本院聲請前置調解，因無法負擔債權人所提還款方案而於
    同年12月30日調解不成立，因聲請人有不能清償債務或有不
    能清償之虞，復未經法院裁定開始清算程序或宣告破產，爰
    依法聲請准予裁定更生等語。
二、按「債務人不能清償債務或有不能清償之虞者，得依本條例
    所定更生或清算程序，清理其債務。」消費者債務清理條例
    （下稱消債條例）第3條定有明文。衡以消費者與金融機構
    間債之關係之發生，係依契約自由原則及相互間之信賴為基
    礎，此為社會經濟活動得以維繫及發展之重要支柱，債務人
    經濟窘迫，固不應任其自生自滅，債權人一方之利益，仍不
    能因之摒棄不顧。是債務人於協商程序中，自應本於個人實
    際財產及收支狀況，依最大誠信原則，商討解決方案。如終
    究不能成立協商，於聲請更生或清算時，法院審酌上開條文
    所謂「不能清償或有不能清償之虞」，自宜綜衡債務人全部
    收支、信用及財產狀況，評估是否因負擔債務，而不能維持
    最基本之生活條件；所陳報之各項花費，是否確屬必要性之
    支出；如曾有協商方案，其條件是否已無法兼顧個人生活之
    基本需求等情，為其判斷之準據。
三、經查：
  ㈠聲請人前向各金融機構辦理消費借貸、信用卡契約等，致現
    積欠無擔保債務至少10,010,775元，前即因無法清償債務，
    而於110年11月間向本院聲請前置調解，因無法負擔債權人
    所提還款方案而於110年12月30日調解不成立等情，有110年
    11月22日前置調解聲請狀所附債權人清冊、財團法人金融聯
    合徵信中心前置協商專用債權人清冊、信用報告、調解筆錄
    等件在卷可稽，堪信為真實。
  ㈡聲請人現任職於加宏小火鍋，依110年8月至111年2月薪資袋
    所示，每月薪資均為28,000元，而其名下尚有富邦人壽保險
    解約金125,977元、國泰人壽保險解約金96,154元，108、10
    9年度皆未有申報所得，現未投保勞工保險等情，有財產及
    收入狀況說明書、勞工保險被保險人投保資料表、綜合所得
    稅各類所得資料清單暨國稅局財產歸屬資料清單、111年3月
    10日補正狀所附薪資袋、111年3月30日富邦人壽保險股份有
    限公司陳報狀、國泰人壽保險股份有限公司111年4月8日國
    壽字第1110040279號函附卷可稽。則查無聲請人有其他收入
    來源，佐以聲請人提出薪資袋為證，則以聲請人主張之收入
    來源，應全非虛罔，是以薪資袋所示每月薪資28,000元作為
    核算其現在償債能力之基礎，應能反映真實收入狀況。
  ㈢至支出部分，聲請人主張扶養1名未成年子女，每月支出扶養
    費6,000元。按直系血親相互間，互負扶養之義務，民法第1
    114條第1款定有明文。查聲請人與配偶育有1名未成年子女
    為107年生，於108、109年度未有申報所得，名下無財產等
    情，有戶籍謄本、綜合所得稅各類所得資料清單暨國稅局財
    產歸屬資料清單等附卷可證。扶養費用部分，依消債條例第
    64條之2第1、2項，並參照民法第1118、1119條規定，其負
    扶養義務之程度，亦應考量其目前身負債務之窘境，所負擔
    之扶養義務能力，自非比一般，在無其他更為詳實之資料可
    供佐證之情形下，故本院認定以111年度高雄市最低生活費
    標準之1.2倍17,303元為標準，則與配偶分擔子女扶養費後
    ，聲請人每月應支出之子女扶養費應以8,652元為度（計算
    式：17,303÷2＝8,652），聲請人就此主張支出子女扶養費6,
    000元，應屬可採。至聲請人個人日常生活必要費用部分，
    審酌聲請人負債之現況，基於社會經濟活動之互賴及誠信，
    該日常生活所需費用，自應節制開支，不得有超越一般人最
    低生活標準之享受，否則反失衡平，本院依消債條例第64條
    之2第1項，參酌衛福部社會司所公告歷年最低生活費標準，
    111年度高雄市最低生活費標準14,419元之1.2倍為17,303元
    ，則聲請人每月最低生活費除有特殊情形並有證據證明者外
    ，自宜以此為度，始得認係必要支出。然聲請人主張每月個
    人必要生活費為19,468元，已高於上開標準17,303元，且所
    列商業保險費高達4,000元，未釋明有較高支出之必要性，
    故本院認應以上開標準17,303元列計為聲請人全部必要生活
    費，較為可採。
  ㈣綜上所述，以聲請人現每月之收入28,000元為其償債能力基
    準，扣除其每月個人必要生活費17,303元、扶養費6,000元
    後僅餘4,697元，而聲請人目前負債總額為10,010,775元，
    扣除保險解約金222,131元後，債務餘額為9,788,624元，以
    上開餘額按月攤還結果，約百年餘期間始能清償完畢，堪認
    聲請人確有不能清償債務或有不能清償之虞之情事。從而，
    聲請人主張已不能清償債務，聲請本院准予更生，依所舉事
    證及本院調查結果，即無不合。
四、末按「法院開始更生程序之裁定，應載明其年、月、日、時
    ，並即時發生效力。」、「法院裁定開始更生或清算程序後
    ，得命司法事務官進行更生或清算程序，必要時得選任律師
    、會計師或其他適當之自然人或法人一人為監督人或管理人
    。」消費者債務清理條例第45條第1 項、第16條第1 項分別
    定有明文。本件聲請人其目前收入及財產狀況，不能履行債
    務，依聲請人其目前收入及財產狀況，未償之債務亦屬不能
    清償，有如上述。此外，復查無聲請人有消費者債務清理條
    例第46條各款所定駁回更生聲請等事由，從而，聲請人聲請
    更生，洵屬有據，應予准許，爰命司法事務官進行本件更生
    程序。
五、依消費者債務清理條例第11條第1 項、第45條第1 項、第16
    條第1 項，裁定如主文。
中　　華　　民　　國　　111 　年　　5 　　月　　12　　日
              　　        民事庭　法　官　薛博仁
以上正本係照原本作成。
本裁定已於111年5月12日下午4時公告。
本裁定不得抗告。
中　　華　　民　　國　　111 　年　　5 　　月　　12　　日
  　                              書記官　郭南宏